臺灣高等法院臺南分院刑事判決　　　　　 九十一年度交上易字第一一七八號　 Ｇ
　　　上　訴　人
　　　即　被　告　甲　○　○
右上訴人因過失傷害案件，不服臺灣嘉義地方法院九十一年度交易字第一○一號中華
民國九十一年九月十六日第一審判決（起訴案號：臺灣嘉義地方法院檢察署九十一年
度調偵字第一○一號），提起上訴，本院判決如左：
      主      文
原判決撤銷。
甲○○因過失傷害人，處有期徒刑貳月，如易科罰金，以佰元折算壹日。
      事      實
一、甲○○於民國九十年十一月九日上午十一時許，駕駛牌照號碼ＲＵ－九八○七號
    自用小貨車，沿嘉義市○○路○○道由西北往東南方向行駛（起訴書誤載為由西
    往東），途經嘉義市○○路及興達路設有行車管制號誌之交岔路口，並已由自由
    路快車道左轉完成駛入興達路，欲從興達路再駛入該路與自由路慢車道之交岔路
    口時，本應注意車前狀況，隨時採取必要之安全措施，並應遵守燈光號誌之指示
    ，遇有紅燈，即不得進入路口，而當時天候晴、日間自然光線，柏油路面平坦乾
    燥且無缺陷、無障礙物，視距亦良好，行車管制號誌正常等情，並無不能注意之
    情事，竟疏未注意交岔路口之行車管制號誌與車輛動態，於興達路往來方向行車
    管制號誌猶為紅燈時，仍貿然駛入興達路及自由路慢車道之交岔路口內，適有侯
    月金騎乘牌照號碼ＭＡＸ－八五九號重型機車沿自由路慢車道由東南往西北方向
    （起訴書誤載為由東往西）直線行駛至同一交岔路口，甲○○所駕自用小客車右
    前車輪側葉子板遂與侯月金所騎重型機車之車首於前開交岔路口內發生碰撞，致
    侯月金受有左肩鎖關節脫臼，尾骨、兩膝及右肘挫傷等傷害。甲○○於本件車
    禍發生後，於有偵查犯罪職權之機關或公務員知悉犯罪之人前，即向到場處理之
    嘉義市警察局交通隊警員乙○坦承肇事，自首並接受裁判。
二、案經侯月金訴由嘉義市警察局第一分局報請臺灣嘉義地方法院檢察署檢察官偵查
    起訴。
      理      由
一、訊據上訴人即被告甲○○坦承於右揭時、地駕駛右開自用小貨車車與告訴人侯月
    金所騎乘右開機車發生車禍等情，惟否認有何過失，辯稱：其正常行駛中，告訴
    人從小路出來，其從嘉義市○○路要左轉興達路時號誌是綠燈，其與告訴人在自
    由路慢車道與興達路交岔路口相撞，其轉彎後被撞，其向東告訴人向西，興達路
    上沒有號誌，其車右前輪上方與右門後方各有凹痕一處，其也不知撞到何處，發
    生車禍當時告訴人騎機車撞到其車，她人沒怎樣，她衝撞後還打手機聯絡她丈夫
    並報案，其駕駛自用小貨車載柴油，是給自己田裡抽水機使用的，並不是載汽油
    給鐵牛車用的，其沒有鐵牛車云云。經查：
（一）被告坦承於右揭時、地與告訴人發生車禍等事實，核與告訴人警訊時及原審審
      理時指訴之情節相符，並有道路交通事故調查報告表一份及事故現場照片八張
      附於警卷（第七頁至第十一頁）足資佐證。又告訴人確因本件車禍受有左肩鎖
      關節脫臼，尾骨、兩膝及右肘挫傷等傷害，亦有華濟醫院九十年十一月二十
      三日診斷證明書一份附於警卷（第六頁）足憑。
（二）按汽車行駛時，駕駛人應注意車前狀況，隨時採取必要安全措施，又汽車行駛
      至交岔路口，其行進應遵守燈光號誌之指示，遇有圓形紅燈，即表示禁止通行
      ，不得進入路口，道路交通安全規則第九十四條第三項、第一百零二條第一項
      第一款、道路交通標誌標線號誌設置規則第二百零六條第五款均有明文規定。
      查被告於事故發生之際係沿嘉義市○○路○○道由西北往東南方向駛至該路與
      興達路交岔路口左轉進入興達路，告訴人則沿自由路由東南往西北方向直線行
      駛，斯時自由路往來方向之行車管制號誌處於綠燈狀態等情，迭據被告及告訴
      人於警訊、偵查及原審審理時陳述無訛（見警卷第一頁背面、第三頁背面，九
      十一年度偵字第一六七七號卷第六頁背面，原審卷第十八頁）。又被告業已進
      入興達路內並轉彎完成呈直線行駛狀態，則有前開事故現場照片及道路交通事
      故調查報告表可按。再觀上揭事故現場照片及道路交通事故調查報告表所示，
      事故現場之自由路段設有快慢車道，快慢車道並為寬約二至三個車身之分隔島
      所隔開，興達路於分隔島寬度之路段並設有白色實心及黃色實心標線，自由路
      與興達路交岔路口復設有紅、黃及綠燈之行車管制號誌，且無左轉專用號誌，
      業據證人即嘉義市警察局交通隊警員乙○於本院審理時證述無誤（見九十一年
      十二月十二日審判筆錄）。依事故現場情節研判，自由路往來方向之行車管制
      號誌既為綠燈，則與該路交岔之興達路往來方向之行車管制號誌必為紅燈，而
      紅燈號誌表示禁止通行，不得進入路口，準此，興達路上之車輛此時並不得進
      入該路與自由路慢車道之交岔路口內，被告係駕車沿興達路上直線行駛，其駛
      入該交岔路口內，當違前開道路交通安全規則及道路交通標誌標線號誌設置規
      則之規定。再參酌事故當時天候晴、日間自然光線，柏油路面平坦乾燥且無缺
      陷、無障礙物，視距亦良好，行車管制號誌正常等情，並無不能注意之情事，
      有前開道路交通事故調查報告表可考，被告於應注意且能注意之情況下，行經
      交岔路口，遇紅燈行車管制號誌，竟疏未注意車前狀況及行車管制號誌，貿然
      駛入交岔路口內，致釀本件車禍，其有過失至為灼然。另告訴人騎乘機車沿自
      由路慢車道直線前進，遇綠燈之行車管制號誌，並依號誌指示駛入交岔路口，
      別無其他證據得以證明違規，對於被告突然違規進入交岔路口之行為，不及防
      備，難認有何過失可言。雖本件車禍責任經送臺灣省嘉雲區車輛行車事故鑑定
      委員會鑑定結果，認為「一、甲○○駕駛自小貨車（誤載為自小客車），左轉
      彎車未讓直行車先行，肇事主因。二、侯月金駕駛重機車，未注意車前狀況，
      為肇事次因。」等語，有該會九十一年七月十八日嘉鑑字第九一○七三八號函
      附之鑑定意見書一份附於原審卷（第二二頁至第二四頁）可稽，惟通觀該鑑定
      意見全文，並未詳細審視事故現場之雙方車輛動態、快慢車道配置及行車管制
      號誌等因素，逕為被告轉彎未符規定為肇事主因以及告訴人亦有過失責任之認
      定，自屬未洽，難以採為本案認定之基礎。
（三）綜上所述，本件車禍係因被告之過失行為所肇致，甚為明確，告訴人並無過失
      ，而告訴人復因本件車禍受有傷害，已如前述，被告之過失行為與告訴人之傷
      害結果間，顯有相當因果關係。被告所辯，無非卸責之詞，不足採信，事證明
      確，被告犯行堪以認定。
二、核被告所為，係犯刑法二百八十四條第一項前段之普通過失傷害罪。按刑法上所
    謂業務，係指個人基於其社會地位繼續反覆所執行之事務，其主要部分之業務固
    不待論，即為完成主要業務所附隨之準備工作與輔助事務，亦應包括在內（參照
    最高法院七十一年臺上字第一五五○號判例），惟查被告務農，其駕駛上開自用
    小貨車係載送柴油供其田裡抽水機用而發生車禍，其駕駛該自用小貨車並非用以
    運送農作物等附隨之準備工作與輔助事務，尚難認被告係以駕駛為其附隨業務，
    公訴人認被告係犯刑法二百八十四條第二項前段之業務過失傷害罪，尚有未洽，
    起訴法條應予變更。又被告於本件車禍發生後，於有偵查犯罪職權之機關或公務
    員知悉犯罪之人前，即向到場處理之嘉義市警察局交通隊警員乙○坦承肇事，自
    首接受裁判等情，業據證人乙○於本院審理時證述屬實，應依刑法第六十二條前
    段規定減輕其刑。
三、原審認被告罪證明確，予以論罪科刑，固非無見，惟查被告係犯刑法二百八十四
    條第一項前段之普通過失傷害罪，原判決認被告係犯刑法二百八十四條第二項前
    段之業務過失傷害罪，即有未當。被告上訴稱發生車禍當時告訴人駕車撞到其，
    她人沒怎樣，她衝撞後還打手機聯絡她丈夫並報案云云，固無理由，惟原判決既
    有可議，應由本院將原判決撤銷改判。爰審酌被告並無前科，有臺灣高等法院被
    告全國前案紀錄表一份附於本院卷可參，素行堪稱良好，對於本件車禍之發生應
    負全部過失責任，告訴人所受傷害程度之輕重、迄今仍未與告訴人達成民事和解
    賠償損害，並否認犯行之態度等一切情狀，量處如主文所示之刑，並諭知易科罰
    金之折算標準。
據上論結，應依刑事訴訟法第三百六十九條第一項前段、第三百六十四條、第二百九
十九條第一項前段、第三百條、刑法第二百八十四條第一項前段、第六十二條前段、
第四十一條第一項前段，罰金罰鍰提高標準條例第一條前段、第二條，判決如主文。
本案經檢察官劉得鉦到庭執行職務。
中    華    民    國      九十一      年      十二      月    二十六    日
                                  臺灣高等法院臺南分院刑事第二庭
                                      審判長法官  游    明    仁
                                            法官  林    永    茂
                                            法官  陳    清    溪
右正本證明與原本無異。
不得上訴。
                                      法院書記官  趙    玲    瓏
中    華    民    國      九十一      年      十二      月    三十      日
附錄法條：
刑法第二百八十四條第一項前段：
因過失傷害人者，處六月以下有期徒刑、拘役或五百元以下罰金。
